臺灣桃園地方法院民事判決
111年度訴字第121號
原      告  吳薇    
訴訟代理人  王瑩婷律師
被      告  呂陳麗香

            呂學政  
            呂鎮邦  
上列當事人間請求遷讓房屋等事件，於民國111年9月22日辯論終
結，本院判決如下：
    主  文
一、被告呂鎮邦應將門牌號碼桃園市○○區○○○街○○○號二樓之房屋
    騰空遷讓返還予原告。
二、被告呂陳麗香、呂學政、呂鎮邦應於繼承被繼承人呂理賢之
    遺產範圍內，連帶給付原告新臺幣玖萬零肆佰壹拾壹元。被
    告呂鎮邦應自民國一一一年四月二十七日起至返還前項房屋
    之日止，按月給付原告壹萬貳仟元。
三、原告其餘之訴駁回。
四、訴訟費用由被告呂鎮邦負擔百分之九十五，由被告呂陳麗香
    、呂學政、呂鎮邦連帶負擔百分之五。
五、本判決第一項，於原告以新臺幣伍拾柒萬伍仟元為被告呂鎮
    邦預供擔保後，得假執行。
六、本判決第二項得假執行。　
七、原告其餘假執行之聲請駁回。　　　
    事實及理由
壹、程序事項：
    本件被告呂陳麗香、呂鎮邦未於言詞辯論期日到場，核無民
    事訴訟法第386條各款所列情形，爰依原告聲請，由其一造
    辯論而為判決。
貳、實體事項：
  一、原告主張：
　　㈠原告於民國107年間與訴外人呂理賢簽訂房屋租賃契約書，
      約定由原告將其所有門牌號碼桃園市○○區○○○街00號2樓之
      房屋（下稱系爭房屋）出租予呂理賢，租期自107年12月1
      日起至108年11月30日止，每月租金新臺幣（下同）1萬2,
      000元，水、電、瓦斯及管理費由承租人負擔，押金共2萬
      4,000元，原告與呂理賢於租約到期後，又續訂一年期租
      約，租期自108年12月1日起至109年11月30日止。於109年
      11月30日前，原告曾多次向呂理賢表示租期屆滿後不再續
      租，惟呂理賢於租期屆滿後竟拒絕搬離系爭房屋，嗣呂理
      賢於110年10月3日死亡，由被告3人繼承，爰依民法第455
      條及第767條第1項之規定，請求被告將系爭房屋遷讓返還
      予原告。
　　㈡又於呂理賢無權占用系爭房屋之期間，其有於109年12月至
      110年2月間每月給付1萬2,000元予原告，自110年3月1日
      起呂理賢即未再給付任何費用予原告，計算至110年9月30
      日止，共計積欠8萬4,000元相當於租金之不當得利未給付
      ，且呂理賢亦未繳付該段期間之水費1,094元、瓦斯費1,0
      77元及電費4,240元，上開費用均由原告代繳，亦應由被
      告返還，是原告總計得依民法第179條之規定向被告請求
      連帶給付9萬0,411元，並請求被告自起訴狀繕本送達翌日
      起至返還系爭房屋之日止，按月給付1萬2,000元予原告。
　　㈢退步言之，若法院認原告與呂理賢之間有不定期租賃關係
      ，則原告已以本件起訴狀對被告為終止租約之意思表示，
      故仍得依民法第455條及第767條第1項之規定請求被告遷
      讓返還系爭房屋，及依租賃契約請求被告給付租金8萬4,0
      00元，並得依民法第179條之規定，請求被告給付原告代
      墊之款項6,591元及按月給付1萬2,000元之相當於租金之
      不當得利等語。並聲明：1.被告應將系爭房屋騰空遷讓返
      還予原告。2.被告於繼承被繼承人呂理賢遺產之範圍內應
      連帶給付原告9萬0,411元，及自起訴狀繕本送達翌日起至
      遷讓返還房屋之日止，按月給付原告1萬2,000元。3.願供
      擔保，請准宣告假執行。
  二、被告答辯：　　　　　
　　㈠被告呂學政略以：系爭房屋現在是呂鎮邦1個人居住，經與
      呂鎮邦溝通，呂鎮邦仍不願離開，呂鎮邦可能有精神上的
      問題，希望可以將呂鎮邦強制送醫等語。
　　㈡被告呂陳麗香、呂鎮邦經合法通知，均未於言詞辯論期日
      到場，亦均未提出書狀為任何聲明或陳述。
  三、本院之判斷：
　　㈠原告依民法第767條第1項規定請求被告呂鎮邦騰空遷讓返
      還系爭房屋，為有理由。
　    按「所有人對於無權占有或侵奪其所有物者，得請求返還
      之」，民法第767條第1項前段定有明文。經查，系爭房屋
      為原告所有，業據原告提出建物所有權狀為憑（見本院11
      0桃簡1670號卷，下稱桃簡卷，第9至10頁），而被告呂學
      政陳稱：系爭房屋現為被告呂鎮邦1人所居住等語，為原
      告所不爭執（見本院卷第39頁），又卷內並無任何事證足
      資證明被告呂鎮邦占用系爭房屋有何法律上依據，則原告
      本於所有權人之地位，依民法第767條第1項請求被告呂鎮
      邦騰空遷讓返還系爭房屋，自屬有據。
　　㈡原告依民法第455條、第767條第1項之規定請求被告呂學政
      、呂陳麗香騰空遷讓返還系爭房屋，為無理由。
　　  經查，原告主張其與呂理賢簽訂有租賃契約，約定由原告
      出租系爭房屋予呂理賢，租期經延長後乃至109年11月30
      日止等情，有房屋租賃契約書可憑（見本院110桃簡1670
      號卷，下稱桃簡卷，第11至17頁）；又呂理賢已於110年1
      0月3日死亡，由被告3人繼承，有呂理賢之除戶戶籍謄本
      、繼承系統表、被告之戶籍謄本可參（見桃簡卷第26至29
      頁）；是原告依民法第455條第1項、第767條第1項前段之
      規定及繼承之法律關係，於法理上，固得向被告三人請求
      返還系爭房屋。惟系爭房屋現實上乃由被告呂鎮邦1人所
      居住而占有使用，為原告所不爭執，被告呂陳麗香、呂學
      政對於系爭房屋並無實際管領之權限，事實上無從將系爭
      房屋返還予原告，是認原告依民法第第455條、第767條第
      1項之規定請求被告呂陳麗香、呂學政返還系爭房屋，乃
      屬無據。　　　
　　㈢原告請求被告連帶給付9萬0,411元，為有理由。
　　1.按「無法律上之原因而受利益，致他人受損害者，應返還
      其利益。雖有法律上之原因，而其後已不存在者，亦同」
      ，民法第179條定有明文。次按「繼承人對於被繼承人之
      債務，以因繼承所得遺產為限，負連帶責任」，民法第11
      53條亦有明定。
　　2.經查，呂理賢於110年10月3日死亡之前，曾於110年3月1
      日至110年9月30日間占用系爭房屋，因此享有利益，並使
      原告受有損害，是原告自得依民法第179條之規定，請求
      呂理賢負不當得利之損害賠償責任，又呂理賢死亡後，乃
      由被告3人繼承，是原告亦得依民法第1153條之規定，請
      求被告3人於繼承呂理賢遺產之範圍內，連帶給付原告「
      呂理賢於該段期間所享有之相當於租金之不當得利」。又
      原告與呂理賢就系爭房屋已約定以每月1萬2,000元計算租
      金，是以此金額計算本件占用系爭房屋之相當於租金之不
      當得利金額，堪認妥適。從而，原告請求被告3人於繼承
      呂理賢遺產之範圍內，連帶給付自110年3月1日起至110年
      9月30日止之相當於租金之不當得利共8萬4,000元（計算
      式：12,000元×7個月＝84,000元），乃屬有據。
　  3.又原告於呂理賢無權占用系爭房屋期間，有代其支付水費
      1,094元、瓦斯費1,077元、電費4,240元，有欣桃天然氣
      股份有限公司110年7月催繳通知單、台灣自來水股份有限
      公司110年7月水費通知單、台灣電力公司110年6月繳費通
      知單及繳費收據可憑（見桃簡卷第18至19頁），是原告依
      不當得利及繼承之法律關係，亦得請求被告3人於繼承呂
      理賢遺產之範圍內，連帶給付上開款項共6,411元（計算
      式：1,094元＋1,077元＋4,240元＝6,411元）。
　　4.綜上，本件原告所得請求被告3人於繼承呂理賢遺產之範
      圍內連帶給付之金額共9萬0,411元（計算式：84,000元＋6
      ,411元＝90,411元），堪以認定。
　　㈣原告請求被告呂鎮邦自起訴狀繕本送達翌日起至遷讓返還
      系爭房屋之日止，按月給付相當於租金之不當得利1萬2,0
      00元，為有理由；原告向被告呂陳麗香、呂學政請求給付
      此部分之金額，為無理由。
　　1.經查，系爭房屋於呂理賢過世之後，乃由被告呂鎮邦1人
      無權占用迄今，已如前述，是原告依民法第179條之規定
      ，請求被告呂鎮邦自起訴狀繕本送達翌日即111年4月27日
      （見本院卷第19頁）起，至遷讓返還系爭房屋之日止，按
      月給付相當於租金之不當得利1萬2,000元，乃屬有據。
　　2.至原告雖請求被告呂陳麗香、呂學政與被告呂鎮邦連帶給
      付上開相當於租金之不當得利云云，然被告陳麗香、呂學
      政並未占有使用系爭房屋，已如前述，是原告對其等請求
      給付相當於租金之不當得利，自非可採。
四、綜上所述，原告依民法第455條第1項、第767條第1項前段、
    第179條之規定及繼承之法律關係，請求被告呂鎮邦騰空遷
    讓返還系爭房屋，及請求被告3人於繼承呂理賢遺產之範圍
    內，連帶給付9萬0,411元，並請求被告呂鎮邦自111年4月27
    日起至返還系爭房屋之日止，按月給付相當於租金之不當得
    利1萬2,000元，為有理由，應予准許，逾此範圍者，即屬無
    據，應予駁回。
五、又就本判決主文第一項部分，原告陳明願供擔保，請准宣告
    假執行，經核原告勝訴部分，合於法律規定，爰酌定相當金
    額准許之。本判決主文第二項所命被告給付金額未逾50萬元
    ，爰依民事訴訴法第389條第1項第5款之規定依職權宣告假
    執行。至原告敗訴部分，其假執行之聲請已失所依據，應併
    予駁回。
六、訴訟費用負擔之依據：民事訴訟法第79條、第85條第2項。
中　　華　　民　　國　　111 　年　　9 　　月　　30　　日
                  民事第三庭    法　官　許容慈
以上正本係照原本作成。
如對本判決上訴，須於判決送達後20日內向本院提出上訴狀。
如委任律師提上訴者，應一併繳納上訴審裁判費。
中　　華　　民　　國　　111 　年　　10　　月　　3 　　日
                                書記官  邱佑儒